【裁判字號】    90,訴,829
【裁判日期】    901126
【裁判案由】    廢棄物清理法
【裁判全文】
臺灣臺南地方法院刑事判決                            九十年度訴字第八二九號
    公  訴  人  臺灣台南地方法院檢察署檢察官
    被      告  甲○○
    被      告  丙○○
    被      告  丁○○
右列被告因違反廢棄物清理法案件，經檢察官提起公訴（八十九年度偵字第一二六一
０號、九十年度偵緝字第九十七號），及移送併案審理（九十年度偵字第七四七六號
），本院判決如左：
    主  文
甲○○、丙○○共同未依廢棄物清理法第二十條之規定領有廢棄物清除、處理許可證
或核備文件，從事廢棄物清除、處理，甲○○處有期徒刑貳年；丙○○累犯，處有期
徒刑貳年陸月。
丁○○共同連續未依廢棄物清理法第二十條之規定領有廢棄物清除、處理許可證或核
備文件，從事廢棄物清除、處理，處有期徒刑貳年捌月。
    事  實
一、丙○○前於民國八十七年一月二十二日因妨害衛生案件，經最高法院判處有期徒
    一年，入監執行，於八十八年四月二十九日執行完畢；於八十七年十月十二日因
    業務過失致死案件，經臺灣桃園地方法院判處有期徒刑六月，於八十八年十月二
    十九日執行完畢。丁○○前於八十八年九月十四日，因違反廢棄物清理法案件，
    經臺灣嘉義地方法院判處有期徒刑一年二月，緩刑三年，於八十八年十月十八日
    確定，現仍緩刑中。
二、按公、民營廢棄物清除、處理機構經營廢棄物之貯存、清除或處理業務，應列明
    專業技術人員與貯存、清除、處理之工具、方法、設備及場所，向地方主管機關
    申請核發許可證，廢棄物清理法第二十條本文定有明文。
三、丁○○明知自己未依廢棄物清理法第二十條規定領有廢棄物清除、處理許可證或
    核備文件，竟基於概括之犯意，先於八十九年八月十五日，駕駛ＧＬ─８０５號
    曳引車，以每車次新台幣一萬元之代價，在桃園縣中壢市○○○路載運事業廢棄
    物（塑膠類、尼龍袋、布），擬載往台中縣后里鄉任意違法傾倒，嗣於同日晚上
    十時二十分許，行經台十三號省道三義鄉鯉漁潭村義里大橋北端被警查獲。
四、甲○○任職於台南縣新營市公所清潔隊，職司廢棄物違法傾倒之稽查業務，竟不
    知謹守職務，明知丙○○、丁○○二人均未依廢棄物清理法第二十條規定領有廢
    棄物清除、處理許可證或核備文件，詎其三人竟與其他年籍不詳之成年男子三人
    （總計五輛廢棄物清運車），共同基於犯意之連絡，丁○○則以承接上開概括之
    犯意，於八十九年八月二十九日凌晨三時許，在甲○○之引導下，前往戊○○所
    有位在台南縣六甲鄉縣四十公里處之山坡地，違法傾倒事業廢棄物（
    廢紙漿），從事廢棄物清除、處理工作。丙○○、丁○○每清運一車次可自年籍
    不詳業主處取得新台幣（下同）二萬三千元利潤，甲○○則對每一輛清運車收取
    費用六千元。嗣因丁○○傾倒過程中不慎翻覆，始經警查獲上情。
五、案經臺南縣警察局麻豆分局報告臺灣台南地方法院檢察署檢察官偵查起訴（八十
    九年度偵字第一二六一０號、九十年度偵緝字第九十七號），及移送併案審理（
    九十年度偵字第七四七六號）。
    理  由
一、訊據被告丙○○、丁○○二人於偵查中對右揭事實均坦承不諱，被告甲○○則矢
    口否認有右述犯行，辯稱：丙○○、丁○○二人當天只是來找我玩，我帶他們到
    山上吃東西，並未帶他們去傾倒廢棄物云云。
二、經查：
    （一）被告丁○○先於八十九年八月十五日，駕駛ＧＬ─８０５號曳引車，以每
          車次新台幣一萬元之代價，在桃園縣中壢市○○○路載運事業廢棄物（塑
          膠類、尼龍袋、布），擬載往台中縣后里鄉任意違法傾倒，嗣於同日晚上
          十時二十分許，行經台十三號省道三義鄉鯉漁潭村義里大橋北端被警查獲
          之事實，已據被告丁○○於警訊時（見九十交查五號偵查卷頁３背面）、
          偵查中（見九十交查五號偵查卷頁二十一、二十二）坦承在卷，並有苗栗
          縣政府函、苗栗縣三義鄉公所函、違反廢棄物清理法告發單、處分通知單
          各一件及照片三幀附卷足證（見九十交查五號偵查卷頁１、２、６、７、
          １０），互核相符，證據明確，此部分事實足以採信。
    （二）被告甲○○、丙○○、丁○○與其他年籍不詳之成年男子三人共同於八十
          九年八月二十九日凌晨三時許，在甲○○之引導下，前往戊○○所有位在
          台南縣六甲鄉縣四十公里處之山坡地，違法傾倒事業廢棄物（
          廢紙漿），丙○○、丁○○每清運一車次可自年籍不詳業主處取得二萬三
          千元利潤，甲○○則對每一輛清運車收取費用六千元之事實，已據被告張
          進順於警訊時坦承在卷（見七四三六號警卷頁５、６、十、十一）；被告
          丙○○於警訊時（見七四三六號警卷頁３、４）及於偵查中（見一二六一
          ０號偵查卷頁三十一）坦承在卷，且與被害人戊○○於警訊時（見七四三
          六號警卷頁１、２）所述情節相符，並有現場照片四十張（見七四三六號
          警卷頁十九至三十七）、行政院環境保護署稽查督察大隊南區隊檢測報告
          一份附卷（見七四三六號警卷頁十八）可資佐證，互核相符，已臻明確。
    （三）至於被告甲○○雖矢口否認涉有本件罪行，但查：
          1.共同被告丁○○業於警訊中供稱：「昌仔」每車向我收取帶領費用一萬
            五千元，（經警方調閱綽號昌仔之0000000000號行動電話用
            戶及口卡片，是否此人﹖）是的，就是警方調出口卡片中之甲○○本人
            無誤，該手機號碼就是他的無誤（見七四三六號警卷頁七）；（警方為
            求慎重，將列案之甲○○照相供你指認，現經你親自指認是否確是相片
            中之人係「昌仔」甲○○本人﹖）相片中之人確是甲○○本人無誤，是
            他駕車帶領我們傾倒廢棄物並收取帶領費用，我看得很清楚，不會認錯
            （見七四三六號警卷頁）。上開用供被告丁○○指認之甲○○口卡及
            照片則依序附於七四三六號警卷第、頁可稽。而附於第頁之吳顯
            明全身彩色照片，甚為清晰，明顯可辨，被告丁○○並將指認之重要犯
            罪事實記載並簽名於上，相當明確，所為指認應無錯誤之可能，足資採
            信。
          2.共同被告丁○○於90年２月日檢察官偵查中並一再指明：（昌仔就是
            甲○○﹖）是的，〔（提示甲○○全身照片）此人是否就是昌仔﹖〕是
            的，（最後是何人帶你們去倒廢棄物﹖）昌仔，他開一台裕隆的車子，
            帶我們車隊去倒，（即地點不能倒廢棄物，你為何還去倒﹖）因為吳顯
            明說那邊是他們的地，可以倒，（你有親眼看到丙○○將收來的錢當場
            交給甲○○﹖）有親眼看到，（你有看到甲○○有收全排貨車的錢﹖）
            有，我親眼看到（見一二六一０號偵查卷頁、）；於九十年四月二
            十五日檢察官偵查中又供承：（你之前檢察官問你的話，你有無老實講
            ﹖）有，（前面說你倒一台車要給甲○○六千元﹖）是的，我交給姚永
            良，丙○○再轉交給甲○○，（你確實有親眼看到丙○○把錢交給吳顯
            明﹖）是的，我有親眼看到，（怎麼交錢﹖）丙○○跟我們幾台車收完
            錢後，就立即轉交給甲○○，當時有五台車（見一二六一０號偵查卷頁
            ）。足見被告丁○○於偵查中就犯罪事實先後所為之供述及對於被告
            甲○○之指認，甚為明確，殊為堅定，核與前開警訊中之供述及指認均
            相符合，亦堪採信。
          3.共同被告丙○○於九十年三月二十三日檢察官偵查時供稱：（當天你跟
            各車收的錢是自己吞掉還是交給甲○○﹖）是交給甲○○，（總共大約
            收了幾車﹖）收了五車，每車六千元，（是你帶他們司機去倒廢棄物，
            還是甲○○帶你們去倒的﹖）是甲○○，（你住在北部為何知道甲○○
            可以帶你們去倒廢棄物﹖）當天我在南部，甲○○說有地方可以倒，不
            過一台要六千元，（你倒了幾車﹖）我倒了一車，我開車在丁○○的後
            面，他翻車以後，我沒有辦法前進後退，就把廢棄物倒在丁○○翻車的
            旁邊（見一二六一０號偵查卷頁、）；嗣於九十年四月二十五日偵
            查中供稱：（你當天收了多少錢﹖）我沒有詳細算算，大約三萬元左右
            ，（你多久以後轉交給他們，甲○○車上有二個人，由甲○○開車，（
            你為何會來台南﹖）我是來倒車西，來南部以後和甲○○聯繫，他才跟
            我說有地方可以倒（見一二六一０號偵查卷頁背面）。被告丙○○上
            開之供證，亦已將被告甲○○如何為本件犯罪事實陳稱甚詳，核與前開
            共同被告丁○○所供相符，自亦足採。
          4.被告甲○○於警訊時、偵查中、本院審理中先後一貫供承自己綽號係「
            阿昌」、「阿昌仔」（見七四三六號警卷頁背面、一二六一０號偵查
            卷頁背面、本院九十年八月二十日筆錄），並供承00000000
            00號行動電話伊自己在使用（見七四三六號警卷頁背面、）；而
            被告丁○○業於警訊時（見七四三六號警卷頁７）及本院九十年十月二
            十三日審理時供承係打0000000000行動電話號碼和綽號「昌
            仔」人連絡，錢是丙○○向我收，說要拿給「昌仔」等情。互核上開被
            告甲○○、丁○○之供詞，足見「阿昌」、「阿昌仔」、「昌仔」者確
            係被告甲○○其人，被告甲○○確係以0000000000號行動電
            話與他被告連絡本件傾倒廢棄物之事宜，益證共同被告丁○○、丙○○
            先前於警訊、偵查中就共同被告甲○○之指認，並無故意誣指或錯認之
            情事，要屬正確、真實，足以採信，被告甲○○辯稱係遭誤認云云，並
            非可採。
          5.於本院審理中，雖證人乙○○（係被告甲○○之胞兄）於九十年九月十
            七日到院稱以係伊帶被告丁○○、丙○○上山倒廢棄物云云。但證人吳
            顥堂於該庭期日亦稱：是本案發生當天才認識被告丁○○、丙○○；惟
            據被告甲○○、丙○○所供，甲○○、丙○○二人互相認識已二年多（
            見七四三六號警卷頁、４背面），可見被告丙○○係於案發當日初識
            乙○○，對於被告甲○○則已認識甚久。準此，被告丙○○當無錯認其
            二兄弟之虞，被告甲○○所辯遭錯認云云，證人乙○○所稱胞弟即被告
            甲○○並未參與本案云云，皆非真實，要無可採。
    （四）綜上所查一切事證，本件犯罪事實之證據已達明確之程度，足以認定，被
          告甲○○否認犯行，被告丁○○、丙○○嗣於本院審理中翻稱：被告吳顯
          明並未參與云云，或屬卸責或屬護之詞均不可採，本件應予依法論罪科
          刑。
三、按公、民營廢棄物清除、處理機構經營廢棄物之貯存、清除或處理業務，應列明
    專業技術人員與貯存、清除、處理之工具、方法、設備及場所，向地方主管機關
    申請核發許可證，廢棄物清理法第二十條本文定有明文。核被告三人所為，被告
    丙○○、丁○○未依上開規定領有廢棄物處理許可證或核備文件，而違法經營廢
    棄物之清除或處理之業務；被告甲○○則以其在地之便，與被告丙○○、丁○○
    共同分擔違法傾倒廢棄物之行為，均係違反廢棄物清理法第二十條本文之規定，
    均係犯廢棄物清理法第二十二條第二項第四款之罪。被告三人就八十九年八月二
    十九日凌晨三時許，在戊○○所有位在台南縣六甲鄉縣四十公里處之
    山坡地，違法傾倒事業廢棄物之行為，與其他年籍不詳之成年男子三人間，有犯
    意聯絡與行為分擔，均論以共同正犯。被告丁○○先後二次之犯行，時間緊接，
    犯罪基本構成要件相同，顯均係基於概括之犯意反覆為之，應依連續犯之規定論
    以一罪並加重其刑。被告丁○○在桃園縣中壢市○○○路載運事業廢棄物（塑膠
    類、尼龍袋、布），擬載往台中縣后里鄉任意違法傾倒，於八十九年八月十五日
    晚上十時二十分許，行經台十三號省道三義鄉鯉漁潭村義里大橋北端被警查獲之
    犯行，雖未為起訴書所論列，惟此與起訴論罪部分具有連續犯之關係，屬裁判上
    一罪之同一案件，依刑事訴訟法  第二百六十七條之規定為起訴效力所及，本院
    依法自應予以審究。被告丙○○前於民國八十七年一月二十二日因妨害衛生案件
    ，經最高法院判處有期徒一年，入監執行，於八十八年四月二十九日執行完畢；
    於八十七年十月十二日因業務過失致死案件，經臺灣桃園地方法院判處有期徒刑
    六月，於八十八年十月二十九日執行完畢，此有臺灣台南地方法院檢察署刑案資
    料查註紀錄表、台灣高等法院被告全國前案紀錄表各一份在卷可稽，其於五年內
    再犯本件有期徒刑以上之罪，論以累犯，並依法遞加重其刑。被告丁○○前於八
    十八年九月十四日，因違反廢棄物清理法案件，經臺灣嘉義地方法院判處有期徒
    刑一年二月，緩刑三年，於八十八年十月十八日確定，現仍緩刑中，此亦有臺灣
    台南地方法院檢察署刑案資料查註紀錄表、台灣高等法院被告全國前案紀錄表各
    一份在卷可稽，檢察官於起訴書認：「被告丁○○．．．．．．再度涉犯相同罪
    行，請酌量加重其刑」，至為有理，值得本院參酌。檢察官於起訴書認：「再查
    被告甲○○任職台南縣新營市公所清潔隊稽查，職司廢棄物違法傾倒之稽查業務
    ，不僅不知謹守環保稽查人員應有之本份，尚且恃其環保單位人員之身分職務，
    引領他人進行違法廢棄物傾倒，對於政府環保單位之社會形象戕害極深，請依法
    從重量處其刑」，亦為至理，本院當參酌之。爰一併審酌被告三人犯罪之動機、
    目的、手段、所生損害、所得利益、其品行智識程度、生活狀況、犯罪後態度等
    一切情狀，各處如主文所示之刑，以資懲儆。
四、據上論斷應依刑事訴訟法第二百九十九條第一項前段，廢棄物清理法第二十二條
    第二項第四款，刑法第十一條前段、第二十八條、第五十六條、第四十七條，判
    決如主文。
五、本案經檢察官王森榮到庭執行職務
中      華      民      國      九十      年    十一    月    二十六  日
                                  臺灣臺南地方法院刑事第一庭
                                    法  官   蘇義洲
右正本證明與原本無異。
如不服本判決，應於判決送達後十日內向本院提出上訴狀( 應附繕本 )。
                                    書記官   岑  玢
中      華      民      國      九十      年    十一    月    三十    日
附錄所犯法條全文：
廢棄物清理法第二十二條
違反第八條、第十三條第一項、第四項至第七項、第十五條、第十八條、第二十條及
第二十一條之規定，因而致人於死者，處無期徒刑或七年以上有期徒刑，得併科五百
萬元以下罰金；致重傷者，處三年以上十年以下有期徒刑，得併科三百萬元以下罰金
；致危害人體健康導致疾病者，處五年以下有期徒刑，得併科二百萬元以下罰金。
有左列情形之一者，處一年以上五年以下有期徒刑，得併科一百萬元以下
罰金︰
一  任意棄置有害事業廢棄物者。
二  事業機構未依本法規定之方式貯存、清除、處理或再利用廢棄物，致污染環境者
    。
三  未經主管機關許可，提供土地回填、堆置廢棄物者。
四  未依第二十條規定領有廢棄物清除、處理許可證或核備文件，從事廢棄物貯存、
    清除、處理，或未依廢棄物清除、處理許可證或核備文件內容貯存、清除、處理
    廢棄物者。
五  執行機關委託未取得許可證之公、民營廢棄物清除、處理機構，清除、處理一般
    廢棄物者；或明知受託人非法清除、處理而仍委託者。
六  公、民營廢棄物處理機構或執行機關未處理廢棄物，開具虛偽證明者。
無許可證經營廢棄物清除、處理為常業者，處三年以上十年以下有期徒刑，得併科三
百萬元以下罰金。
法人之負責人、法人或自然人之代理人、受僱人或其他從業人員因執行業務犯第一項
、第二項之罪者，除處罰其行為人外，對該法人或自然人科以罰金。
依本法規定有申報義務，明知為不實之事項而申報不實或於業務上作成之文書為虛偽
記載者，處三年以下有期徒刑、拘役或科或併科五十萬元以下罰金。
科罰金時，應審酌犯罪所得之利益。如所得之利益超過罰金最多額時，得於所得利益
二倍之範圍內酌量加重。對於違反本法之行為，民眾得敘明事實或檢具證據資料，向
所在地執行機關或主管機關檢舉。
主管機關或執行機關對於前項檢舉，經查證屬實並處以罰鍰者，其罰鍰金額達一定數
額時，得以罰鍰金額收入之一定比例，提充檢舉獎金。檢舉及獎勵辦法由中央主管機
關定之。
主管機關或執行機關為前項查證時，對檢舉人之身分應予保密。
事業機構清理廢棄物所生之費用應予財稅減免。凡遵守本法有關規定，績效優良者，
應予獎勵，其辦法由中央主管機關定之。


司法院資訊處製作；財團法人民間司法改革基金會備份。
